臺灣高等法院刑事判決　　　　　　　　　　　　　九十二年度上訴字第三一五三號
　　上　訴　人
　　即　被　告　甲○○
　　選任辯護人　唐琪瑤律師
右上訴人因過失致死案件，不服臺灣臺北地方法院九十一年度訴字第一０四一號，中
華民國九十二年七月三十一日第一審判決（起訴案號：臺灣臺北地方法院檢察署九十
年度調偵續字第二一號），提起上訴，本院判決如左：
    主  文
上訴駁回。
    事  實
一、甲○○為右家油壓實業有限公司負責人，以設計、製造及銷售「全自動油壓廢紙
    打包機」為業，為從事業務之人，就前開廢紙打包機之設計、製造及銷售，應負
    責使前開機器具備安全之操作使用環境。詎於民國八十七年十一月十八日，陳政
    忠經營之長益紙業有限公司（下稱長益公司）向甲○○購買前開廢紙打包機，甲
    ○○本應注意上開廢紙打包機應設置鐵網或護欄以保護操作者安全，並於機器上
    作危險、警告標示，且應提供書面之操作手冊、操作說明書，俾便操作者得明瞭
    機器操作方法及故障排除方式，以避免首次購買上開機器之陳政忠或長益公司員
    工因不諳機器之操作方法及故障排除程序而受損害，其又非不能注意，竟疏未注
    意，未設置鐵網或護欄、警告標示等安全防護措施，且僅以口頭告知前開機器之
    操作方法及故障排除程序，致八十八年十二月十六日上午十一時五十分許，在臺
    北縣新店市○○路二之一號長益公司工廠內，陳政忠因見前開廢紙打包機再度發
    生故障，惟無操作手冊可供參考，故未先依照故障排除程序將機器電源關閉或由
    自動改為手動方式操作，即探頭進入機身內查看機身何處故障，適故障突然排除
    ，前開機器因仍處於自動操作模式遂自行運轉，陳政忠閃避不及，即遭運轉間之
    馬達護蓋彈打到頭部，造成顱內出血，於同年月十八日零時十分許死亡。
二、案經被害人陳政忠配偶乙○○訴由臺灣士林地方法院檢察署檢察官呈請臺灣高等
    法院檢察署令轉臺灣臺北地方法院檢察署檢察官聲請簡易判決處刑，原法院認不
    宜以簡易判決處刑，改依通常程序審理。
    理  由
一、訊據上訴人即被告甲○○固不否認設計、製造及銷售「全自動油壓廢紙打包機」
    予長益公司，及未提供書面操作手冊或操作說明書予長益公司之事實。惟矢口否
    認右開犯行，辯稱：被害人並非於正常操作系爭機器之情形下發生死亡結果，而
    係因系爭機器發生故障時，被害人為排除機器故障，自行修護機器時，誤將頭部
    伸進馬達運作之軌道中，查看感應指示燈，同時請他人觸動機器，方發生本件事
    故，因該機器尚在保固期間，若遇故障由伊自己或派人修繕，從未交由被害人自
    行修繕，且伊亦未要求被害人應自行修繕，其自行修繕尚非伊所得預防，且此亦
    非機器設施不良所致，實難課伊任何過失責任云云。
二、經查：
  (一)、右揭事實，業據告訴人乙○○指訴歷歷，並經證人即購買同形式廢紙打包機之
      正哠企業有限公司現場負責人鄧讚賢供述綦詳，且有訂貨合約書在卷可稽，而
      陳政忠於八十八年十二月十六日因顱內出血，頭部外傷死亡，業經臺灣士林地
      方法院檢察署檢察官率同法醫相驗屬實，有驗斷書、相驗屍體證明書、勘驗筆
      錄、照片等在卷足佐。
  (二)、本件被害人陳政忠係因在系爭「全自動油壓廢紙打包機」自動操作下突然機器
      停止運轉，而伸頭查看絞線機上之極線控制開關時，因機器突然啟動，馬達往
      左移動，致夾到頭顱，而被告未提供書面操作手冊或操作說明書予長益公司，
      且未告知長益公司負責人陳政忠及其它員工有關上開打包機機器故障後要如何
      排除，僅告知如果最後不能動，就用螺絲起子去觸摸感應器（即上述之極線控
      制開關）看是否有過電等情，已據告訴人供明於卷，被告亦不否認有教被害人
      「拿鏍絲起子去試」之情（見原審卷第三十六頁），徵之卷附驗斷書內載：「
      致死創傷：頭部外傷，死因顱內出血，兇器種類及傷害方法：頭被馬達打到」
      之事實，堪認被害人確係持鏍絲起子觸摸感應器檢查極線控制開關時，機器突
      然啟動，遭馬達護蓋彈打到頭部致死無訛。
  (三)、本件打包機之設計經臺灣臺北地方法院檢察署檢察官至現場勘驗結果，馬達附
      近之極限控制開關如果查看，須伸頭查看，否則無法看到表示故障之小紅燈是
      否亮起，經當場測試任一極限控制開關有金屬物靠近，所有極限控制開關之小
      紅燈均點亮，有履勘現場筆錄在卷足稽（見偵卷第三十四頁），本院再度勘驗
      時，被告辯護人表示：當場站在絞線架側面（面對馬達右邊）以螺絲起子觸摸
      感應器，可看到感應器之紅燈云云。此雖經本院當場勘驗屬實（見本院九十二
      年十二月十五日勘驗筆錄），然此並不能否定由正面（面對絞線架）檢查馬達
      附近之極限開關時，不需伸頭查看，是告訴人表示：被告辯護人所稱檢查方式
      ，為內行人才可如此操作乙節，殊非無稽，亦即一般人檢查馬達附近之極限開
      關，仍會正面檢查伸頭查看，而有遭馬達蓋彈打之虞。
  (四)、按從事設計、生產、製造商品或提供服務之企業經營者，應確保提供之商品或
      服務，無安全或衛生上之危險；商品或服務具有危害消費者生命、身體、健康
      、財產之可能性者，應於明顯處為警告標示及緊急處理危險之方法，消費者保
      護法第七條第一項、第二項定有明文，本院觀之被告設計、製造、銷售之打包
      機並無設置鐵網或護欄，此有該打包機之照片在卷可參，並經本院勘驗屬實，
      記明勘驗筆錄，而該機器故障時須伸頭查看感應器，惟若未關機或改為手動模
      式，馬達仍處於運轉狀態，觸動感應器時馬達會水平方向移動，查看之人頭部
      閃避不及，即有意外發生之可能，業如前述，故此部分為危險操作設計，應有
      危險、警告標示，且須提供操作者操作說明書，以確保操作者可詳閱參考避免
      危險發生。被告對其設計、製造、銷售予長益公司之打包機，並未設置鐵網或
      護欄以保護操作者安全，以確保提供一個安全之機器設備操作使用環境，就感
      應器危險操作設計並無警告、危險標示，且銷售時未提供說明書或安全操作手
      冊予買受者，被告就打包機之設計、製造、銷售顯有過失，本件經送財團法人
      金屬工業研究發展中心鑑定，亦同此認定，有鑑定報告一份附卷足參，又被害
      人陳政忠因被告上開過失，致於機器自動操作模式時伸頭查看，適故障排除，
      馬達啟動而閃避不及，遭擊中頭部而顱內出血死亡，被告之過失與被害人死亡
      結果，顯有因果關係。
  綜上所述，本件事證明確，被告所辯，無非事後卸責之詞，不足採信，其之犯行堪
  予認定，應依法論科。
三、被告係上開打包機之設計、製造、銷售者，為從事業務之人，核其所為係犯刑法
    第二百七十六條第二項因業務過失致人於死罪。原審審酌被告並無前科，有本院
    被告全國前案紀錄表可考，參酌本件事故造成被害人死亡，使被害人家屬痛失至
    親，被告否認犯行，事後與被害人家屬雖達成和解，惟迄不按和解內容履行等一
    切情狀，依刑法第二百七十六條第二項、罰金罰鍰提高標準條例第一條前段量處
    被告有期徒刑八月，認事用法，核無不合，被告上訴猶執陳詞，否認犯罪，並無
    理由，應予駁回
據上論斷，應依刑事訴訟法第三百六十八條，判決如主文。
本案經檢察官陳維練到庭執行職務。
中　　　華　　　民　　　國　　九十三　　年　　　一　　　月　　　十四  　日
                              臺灣高等法院刑事第一庭
                                  審判長法  官  李　相　助
                                        法  官  黃　聰　明
                                        法  官  楊　貴　雄
右正本證明與原本無異。
如不服本判決，應於收受送達後十日內向本院提出上訴書狀，其未敘述上訴之理由者
並得於提起上訴後十日內向本院補提理由書（均須按他造當事人之人數附繕本）。
                                        書記官  林　淑　貞
中　　　華　　　民　　　國　　九十三　　年　　　一　　　月　　 十五 　　日
附錄：本案論罪科刑法條全文
刑法第二百七十六條第二項
從事業務之人，因業務上之過失犯前項之罪者，處五年以下有期徒刑或拘役，得併科
三千元以下罰金。
